【裁判字號】    91,交易,146
【裁判日期】    920425
【裁判案由】    過失傷害
【裁判全文】
臺灣嘉義地方法院刑事判決                        九十一年度交易字第一四六號
    公  訴  人  臺灣嘉義地方法院檢察署檢察官
    被      告  甲○○
    選任辯護人  王清海律師
右列被告因過失傷害案件，經檢察官提起公訴（九十一年度偵字第九二五號），本院
判決如左：
    主  文
甲○○無罪。
    事實及理由
一、公訴意旨略以：被告甲○○係址設嘉義縣六腳鄉竹本村竹子腳十九號「聰智農產
    行」之負責人，於農產收成時則須駕駛自用貨車載送農產品，係以駕駛為其附隨
    業務之人。其於民國九十一年一月二十四日下午，駕駛車牌號碼ＴＳ─八七０號
    大貨車沿嘉義縣嘉柳公路由水上鄉往嘉義市方向行駛，於同日下午四時三十五分
    許，行經嘉義縣水上鄉柳鄉村柳子林二六二號信福機車行前，本應注意車前狀況
    及兩車併行之間隔，隨時採取必要之安全措施，且依當時狀況，天氣晴朗，路面
    乾燥亦無障礙物，並無不能注意之情形，竟疏於注意而擦撞由告訴人乙○○所騎
    之車號ＶＲＯ─一三九號機車，致乙○○人車倒地，而被告所駕駛之前揭車輛右
    後輪並輾過乙○○左腳掌，造成乙○○受有左足開放性骨折併壞疽，並因左足壞
    疽而自左膝以下截肢之重傷害，因認被告涉犯刑法第二百八十四條第二項後段之
    業務過失重傷害罪嫌。
二、按犯罪事實應依證據認定之，無證據不得推定其犯罪事實；又不能證明被告犯罪
    者，應諭知無罪之判決；刑事訴訟法第一百五十四條、第三百零一條第一項分別
    定有明文。又犯罪事實之認定，應憑真實之證據，倘證據是否真實尚欠明確，自
    難以擬制推測之方法，為其判斷之基礎；而認定犯罪事實之證據係指足以認定被
    告確有犯罪行為之積極證據而言，該項證據自須適合於被告犯罪事實之認定，始
    得採為斷罪資料，最高法院五十三年著有臺上字第六五六號、二十九年上字第三
    一０五號著有判例可資參照。且刑事訴訟上證明之資料，無論其為直接或間接證
    據，均須達於通常一般之人均不致有所懷疑，而得確信其為真實之程度，始得據
    為有罪之認定，若其關於被告是否犯罪之證明未能達此程度，而有合理懷疑之存
    在，致使無從形成有罪之確信，根據「罪證有疑，利於被告」之證據法則，即不
    得遽為不利被告之認定，亦有最高法院七十六年度臺上字第四九八六號判例可稽
    。
三、公訴意旨認被告涉犯前開業務過失重傷害罪嫌，係以右揭事實業據告訴人乙○○
    指訴甚詳，且經目擊證人唐文福證述屬實，復有道路交通事故調查報告表及診斷
    書附卷，而告訴人因車輛輾過左腳，壞死後接受膝下截肢，極有可能是由公車或
    貨車壓輾造成等情，亦有財團法人天主教聖馬爾定醫院九十一年六月七日（九一
    ）惠醫字第０六二四號函附病歷表一份在卷足資佐證等為其論據。
四、訊據被告甲○○固坦承有於右揭時、地駕駛上開車輛行經該地之事實，惟堅詞否
    認有何告訴人所指之犯行，並辯稱：伊並無撞擊告訴人乙○○，也未感覺有發生
    車禍等語。經查：
（一）證人唐文福於九十一年三月三日警訊時證稱：「（問：當時是否有看見發生車
      禍？）我有看見一輛大貨車擦撞到一機車騎士後，未停車繼續往嘉義市方向行
      駛而去，我由後側追趕將車牌抄起來交給警方。」嗣於同年四月八日偵查時證
      稱：「我公司在案發現場的對面，我剛好出差回來，機車停下來時，我就看到
      （車禍），因為我由南下車道回來，就看見被告車輛的駕駛座旁碰到劉先生的
      機車，然後問旁觀者，有無記下車牌號碼，他們說沒有，後來我就騎機車去追
      被告車輛，然後把車牌號碼記下，交給警局我就回公司。」等語（見偵查卷第
      十七頁背面、第廿八頁）；然於本院審理時先則證稱：「（問：當時有目睹車
      禍？）有的，何人為肇事者我是沒有看見，但是我有看見他的車子，當時我是
      與被告車子會車，車禍時我見到的是駕駛座那邊，我與被告會車的時候，就有
      見到被告汽車有勾到被害人的情形。」、「（問：當時汽車勾到機車何處？）
      被告車輛之護欄勾到機車腳踏板。」嗣又證稱：「我騎機車由市區要回公司時
      ，約在離公司一百公尺處，遠遠就有看到機車被撞倒，那部大貨車的護欄（紅
      白相間的欄杆）有擦撞到機車腳踏板的地方，被害人倒地翻了好幾翻後，再自
      行坐起來。」等語（見本院九十一年七月廿四日、九月十一日訊問筆錄第三、
      四頁）。觀以證人唐文福先則證稱係大貨車擦撞機車，又稱駕駛座旁碰到機車
      ，嗣另證述被告車輛之護欄勾到機車腳踏板，且或以其剛好出差返回公司，機
      車停下來時目睹車禍，復改稱其與被告車輛會車時，就有看見被告汽車勾到被
      害人，再又證稱約在一百公尺遠處看到機車被撞倒，其就本件車禍之如何發生
      等基本事實之證述既有諸多矛盾，上開證述之真實性，已值置疑。次查，本件
      事故經本院會同證人唐文福、告訴人乙○○及被告等至現場勘驗結果：「證人
      當時所站位置無法看清楚擦撞情形，如果是被害人倒地，應該可以看見。」且
      經當場比對被告駕駛之大貨車與告訴人之輕型機車，被告大貨車之車身下部護
      欄高度，則不可能勾到告訴人該機車之腳踏墊，此有勘驗筆錄一紙及現場照片
      三張附卷可證；再者，被告駕駛之大貨車其紅白色相間之護欄雖有擦痕，此有
      照片一紙附卷可參，然證人即本案之承辦警員郭柄宏於本院審理時到庭證稱：
      「（問：當時你有無確認機車上有無刮痕？）無刮痕。」、「（問：當時有無
      檢視機車？）有，機車上並沒有紅色或白色的油漆。」等語（見本院九十一年
      九月十一日訊問筆錄），是告訴人之機車上並無擦痕或有被告車輛之任何擦撞
      油漆，足見被告之車輛未與告訴人之機車發生擦撞明確，自難憑該擦痕即認係
      本件事故所致。綜上，證人唐文福前開證言，既顯與上開事實不符，自難憑採
      。
（二）又告訴人於八十八年十月間起即因「記憶力減退」而前往醫院診治，於九十年
      十一月中旬經診斷為「老年失智症」，而該症狀通常會有記憶力減退之現象，
      發病後，對所發生之事實，會有喪失記憶或遺忘之情形，亦可能對遺忘之事另
      為與所經歷事實不相符之敘述，乙○○於八十八年起即逐漸發病，並曾於九十
      年間住院檢查，確定罹患「老年失智症」其對發病後經歷之事實，當然可能喪
      失記或憶另為與事實不相符之敘述等情，此有財團法人長庚紀念醫院嘉義分院
      九十二年四月一日（九二）長庚院嘉字第一七五號函附卷可稽，是告訴人於九
      十一年一月二十四日在上開地點受傷時，既已罹有「老年失智症」，對所發生
      之事實會有喪失記憶或遺忘或另為與所經歷事實不相符之敘述，則告訴人初於
      警訊指稱伊行駛至車禍現場時，有一輛大貨車同向行駛（由水上鄉柳子林往嘉
      義市區方向），由「伊後側擦撞到所騎乘之機車」，就人車倒地被送至醫院急
      救，當時沒有看見車牌號碼等語；嗣於偵查中則陳稱僅記得對方車輛與伊同向
      行駛，從「伊旁邊經過」，伊就人車倒地而昏倒等語等語（見偵卷第十八頁背
      面、第十五頁），至本院審理時則到庭指稱：「（問：車禍發生時有無看見係
      什麼車輛所撞及？）我看見是小卡車的車斗之後，人就昏倒了，車子顏色我不
      清楚。」、「我被撞到之後，人就昏了，我什麼都不曉得。」等語（見本院九
      十一年十一月一日訊問筆錄第三、四頁），且於本院於上開現場勘驗時，經告
      訴人當場指認該大貨車，並詢其：「（問：是否現場這部車撞你的？）我不知
      道。」等語（見上開勘驗筆錄第二頁背面）。告訴人先則以大貨車係由後側擦
      撞其騎乘之機車，嗣則指稱車輛係從其旁邊經過而已，復另改稱車禍當時係看
      見小卡車之車斗，且不知道是否為該大貨車所擦撞，是參以告訴人既有上開病
      症，且其前後指訴又確有不符，則其於警訊、偵查中指訴遭大貨車擦撞是否可
      採，已非無疑。
（三）次查，告訴人指稱本件事故發生在嘉義縣水上鄉柳鄉村柳子林二六二號「信福
      機車行」前，有該機車行之現場目擊證人蔡錦華乙節，惟偵查中到庭經檢察官
      詢其車禍發生經過，證人蔡錦華僅證稱：伊與乙○○的女兒是同事關係，但車
      禍經過伊都沒有看見等語（見偵卷第三三頁），是衡情證人蔡錦華與告訴人之
      女既有同事關係之誼，應無為迴護被告，而故否認目睹車禍之情事；另告訴人
      雖因左足開放性骨折併壞疽，於九十一年一月三十日進行左膝截肢手術，及其
      因該左足受有去手套式撕裂脫傷，接受上述手術，該傷害極有可能是由公車或
      貨車壓輾造成等情，此固有財團法人天主教聖馬爾定醫院九十一年六月七日（
      九一）惠醫字第０六二四號函附病歷表、診斷證明書一份附卷，然告訴人上開
      傷害，既無其他積極證據足資證明確係被告駕駛之大貨車所致，且告訴人之指
      訴既有瑕疵，證人唐文福上開證述又與事實不符，均不足採信，自難僅憑此得
      以擬制推測，而認定係被告之大貨車所致。
（四）綜上所述，證人唐文福之證言，既顯與事實不符，自難採為認定被告肇事之惟
      一證據，而告訴人之指述復有前述瑕疵，亦難憑採。此外，亦無其他積極之證
      據足資證明被告確涉有上開犯行，本件既不能證明被告犯罪，揆諸前開條文及
      判例意旨，自應為無罪之諭知。
五、據上論斷，應依刑事訴訟法第三百零一條第一項，判決如主文。
本案經檢察官黃正雄到庭執行職務
中      華      民      國    九十二    年      四      月    二十五    日
                                  臺灣嘉義地方法院交通法庭
                                        法  官  李  文  輝
右正本證明與原本無異。
如不服本判決，應於判決送達後十日內向本院提出上訴狀( 應附繕本 )。
中      華      民      國    九十二    年      四      月    二十五    日
                                        書記官  林  育  興


司法院資訊處製作；財團法人民間司法改革基金會備份。
